臺灣苗栗地方法院民事簡易判決　　　　 100年度苗簡字第60號
原　　　告　劉貴蘭
被　　　告　周海鋒
訴訟代理人　江錫麒律師
　　　　　　黃淑齡律師
　　　　　　張麗琴律師
上列當事人間請求清償借款事件，本院於民國100 年7 月26日言
詞辯論終結，判決如下：
    主  文
被告應給付原告新台幣貳拾壹萬元，及自民國九十九年十二月十
六日起至清償日止，按年息百分之五計算之利息。
訴訟費用由被告負擔。
本判決得假執行。但被告如於假執行程序實施前，以新臺幣貳拾
壹萬元為原告預供擔保，得免為假執行。
    事  實
一、原告起訴主張：被告於民國97年10月29日、11月20日、12
    月16日、98年1 月6 日因需錢軋票而向原告借款新台幣（下
    同）10萬、3 萬、3 萬、5 萬元，共計21萬元（下簡稱系爭
    借款），原告以無摺存款方式將上開各筆借款存入被告設於
    臺灣銀行苗栗分行甲存049692號帳戶（下簡稱被告台銀帳戶
    ）。詎被告未依約還款，反藉詞系爭借款係訴外人葉金蓮所
    出資，兩造間並無借貸關係而拒不清償。葉金蓮為原告之友
    人，雖經原告介紹而與被告間另有借貸關係，但與系爭借款
    無關，被告將二者混為一談，顯無理由。為此依消費借貸之
    法律關係，請求被告清償系爭借款等語。並聲明：(1)如主文
    第1 項所示；(2)訴訟費用由被告負擔；(3)願供擔保，請准宣
    告假執行。
二、被告抗辯：原告於97年間向被告聲稱如需要資金週轉，其朋
    友可提供資金，被告乃先開立面額10萬元之支票共4 紙委由
    原告轉交予其友人即金主，作為日後借款之擔保。被告需要
    資金周轉時，再透過原告將金主之資金3 至10萬元存入被告
    台銀帳戶。嗣訴外人葉金蓮於98年間出示被告簽發之支票4
    紙及面額各35萬元之本票2 紙，聲稱其為出資之金主，請求
    被告按票面金額清償借款，被告遂於98年7 月間與葉金蓮達
    成和解，確認積欠葉金蓮之債務總額為75萬元，並約定自98
    年8 月5 日起至104 年4 月5 日止分33期攤還，被告已提前
    清償完畢並取回前開支票及本票。被告實係向葉金蓮借貸，
    僅透過原告將葉金蓮出資之系爭21萬元款項存入被告台銀帳
    戶，兩造間並無借貸關係。原告之請求顯屬重複主張債權等
    語。並聲明：(1)原告之訴及其假執行之聲請均駁回；(2)訴訟
    費用由原告負擔；(3)如受不利益之判決，願供擔保請准宣告
    免為假執行。
    理  由
一、按稱消費借貸者，謂當事人一方移轉金錢或其他代替物之所
    有權於他方，而約定他方以種類、品質、數量相同之物返還
    之契約；民法第477 條第1 項定有明文。次按當事人主張有
    金錢借貸關係存在，須就其發生所須具備之特別要件即金錢
    之交付與借貸意思表示相互一致負舉證責任（最高法院93年
    度台上字第13號判決意旨參照）。原告主張被告向其借系爭
    21萬元，被告辯稱系爭借款乃被告向葉金蓮所借，僅係經由
    原告將借款存入被告之帳戶，兩造間並無任何借貸關係等語
    。則原告自應就其有交付21萬元款項及兩造間有借貸合意存
    在之事實負舉證責任。經查，原告確有於97年10月29日、11
    月20日、12月16日、98年1 月6 日各將10萬、3 萬、3 萬、
    5 萬元共21萬元存入被告設於台灣銀行苗栗分行之049692號
    帳戶之事實，除有其提出臺灣銀行送金簿存根4 紙附卷可證
    外（卷第26、27頁），且為被告所不爭執（卷第34、35頁）
    。而被告本人復於本院審理時自認：「（問：21萬元是你向
    原告借的，還是向葉金蓮借的？）是向原告借的。」、「（
    問：是否有真的跟原告借10、3 、3 、5 萬元？）有，是原
    告幫我軋票的錢。」等語（卷第75、76頁），核與原告主張
    被告借錢時要伊先把錢存進去，不要讓他跳票，每次來借錢
    時間都很急，就是要軋票等節相符（卷第32、34、76頁），
    且為被告所不否認；再參以軋票之時間急迫性，資金必須於
    銀行結束營業前儘速存入支票帳戶，衡情當無再經由原告轉
    向第三人葉金蓮調度資金之理。此外，被告迄未能舉證證明
    系爭21萬元款項之出資者為葉金蓮，於本院審理時亦未曾請
    求傳訊葉金蓮到庭作證，徒空言抗辯葉金蓮始為系爭借款之
    金主，否認原告為借款人云云，自屬無據。故原告主張系爭
    21 萬 元借款之消費借貸關係存在於兩造間，洵堪憑採。
二、被告固不爭執收到原告存入之系爭款項，惟抗辯：原告與被
    告曾於98年4 月28日會算墊借金額，原告並單方製作會算單
    （卷第79、85頁），依會算單左側計算式所示，已將系爭21
    萬元列入，得出本金利息總和95萬，此與被告與葉金蓮達成
    和解，以分期清償方式攤還本金利息總和共939457元（卷第
    96頁），僅相差10543 元，足見系爭21萬元之實際出資者為
    葉金蓮，系爭借款為被告與葉金蓮間之和解效力所及，原告
    起訴係重複主張債權等語。經查：
（一）葉金蓮、原告先後對被告提起詐欺告訴，經台灣苗栗地方
      法院檢察署檢察官各以98年度偵字第5336號、99年度偵字
      第4062號案件為不起訴處分等情，業經本院依職權調取上
      開偵查卷宗核閱明確，並有上述不起訴處分書附卷可參（
      卷第44、45、28、29頁）。而於上開偵字第5336號案件偵
      查中，被告自陳於98年7 月間與葉金蓮確認積欠債務為75
      萬元，同意自98年8 月5 日起至104 年4 月5 日止分33
      期攤還本息而成立和解等情，為原告所不爭執，並有被告
      與葉金蓮簽立之協議書、葉金蓮自述狀附於偵查卷可佐（
      98年度他字第592 號卷第30、31頁）；則被告既與葉金蓮
      就債務清償達成協議，自已就所欠金額、項目經過查核結
      算，而有相當程度之明瞭。而原告係於被告與葉金蓮上述
      和解後之98年12月8 日始對其提起詐欺告訴（99年度他字
      第21號卷第1 頁），惟被告仍於99年2 月26日偵查時坦承
      ：我跟告訴人（即原告）借款多次，約定如無法還清本金
      ，月息3 分，今年一月他才叫我還錢，我軋了1 張43000
      元的票，所以現欠他總共10幾萬元，而非21萬元。沒有付
      過利息給劉貴蘭等語明確（99年度他字第21號卷第17頁）
      ；顯見被告對於積欠原告之數額、曾清償之時間及金額等
      節，均心知肚明，斷無與葉金蓮間之債務混淆錯認之理！
      故被告事後於本院審理時辯稱與葉金蓮對帳者為其父母而
      非本人，故其不清楚帳款云云，顯屬臨訟卸責之詞，毫不
      足採。
（二）又原告主張會算單（卷第79頁）為其所製作，右側下方所
      載「代付支票」10萬、3 萬、3 萬、5 萬等4 筆共21萬元
      為兩造間之借貸，其餘上方者為被告與葉金蓮間之債務。
      被告與葉金蓮間之債務為4 張面額各10萬元之支票加上會
      算表上第1 筆之35萬元（土地設定），故以本金75萬元達
      成和解，分33期清償，因本金加計利息後之總和才會90
      幾萬元；此不能與會算單左側計算式總和95萬元混為一談
      等語。被告則辯稱會算表左側計算式所列各筆金額乃被告
      積欠葉金蓮之債務，其中已包含原告主張之系爭21萬元，
      總共95萬元，此與被告及葉金蓮間之分期清償表（卷第96
      頁）之總和939457元相近，足見本件係原告重複請求云云
      。然葉金蓮於偵字第5336號詐欺案件中與被告就雙方債務
      確認為75萬元、分33期攤還，並約定按分期清償表攤還，
      已如前述，則原告上開主張被告與葉金蓮間之債務本金為
      75萬元，即屬真實。準此，已足認98年4 月28日兩造會算
      含葉金蓮三方之借款金額後，葉金蓮與被告復於同年7 月
      間另行就其等間之債務結算為75萬元，並約定依分期清償
      表攤還，則分期清償表所列債務自僅屬被告與葉金蓮間爾
      ，而與兩造間之債務無關！故被告自不得持先前會算單左
      側計算式總和95萬元與上開分期清償表之75萬元二者混為
      一談，而抗辯分期清償表債務已包含原告所出借之系爭21
      萬元在內。再者，依分期清償表所示，本金75萬元加計33
      期利息後，被告實際償還金額為939,457 元，是利息總計
      189,457 元，每期利息為5,741 元，平均月息利率約為7.
      7 ％；而會算表右側所示各筆債務，除第一筆借款35萬元
      ，3 個月利息共17,500元即月息約6 ％外，其餘各筆借款
      月息均為5 ％，本金合計為81萬元，兩相對照，二者之本
      金、利息利率，均不相同，自非同一債務甚明。足證被告
      上開會算單左側計算式總和95萬元與分期清償表之本息總
      和相近，為同一債務之辯解，顯係強辯湊數，刻意扭曲誤
      導，實屬無稽。
（三）再葉金蓮於偵字第5336號詐欺案中指稱：被告先後4 次向
      其借款各10萬元，每借款1 萬元，即預扣利息3,000 元等
      語甚詳（98年度他字第592 號卷第27、28頁）。而觀之系
      爭借款，被告已於偵字第4062號案件中自承原告並無預扣
      利息（偵字第4062號卷第24頁、本院卷第55頁背面），且
      不爭執原告各次存入之金額為10萬、3 萬、3 萬、5 萬等
      語在卷，顯見系爭借款之各次借貸金額、利息計算方式均
      與葉金蓮與被告間借貸情形迥異。故被告強指系爭借款之
      借款人為葉金蓮而非原告，原告重複請求系爭借款云云，
      誠屬空言，毫無足取。
三、綜上所述，兩造間確實存有系爭21萬元之借貸關係，則原告
    本於消費借貸之法律關係，請求被告應給付原告21萬元，及
    自支付命令送達翌日即99年12月16日起至清償日止，按年息
    5 ％計算之利息，為有理由，應予准許。
四、本件係依民事訴訟法第427 條第1 項規定適用簡易程序所為
    被告敗訴之判決，依同法第389 條第1 項第3 款規定，本院
    自應依職權宣告假執行。至原告雖陳明願供擔保請准宣告假
    執行，僅係促使法院職權之發動，本院自毋庸就此另為准駁
    之諭知。被告亦陳明願供擔保，請准宣告免為假執行，經核
    無不合，爰酌定如主文第3 項所示之金額准許之。
五、本件事證已臻明確，兩造其餘攻擊防禦方法及舉證，經核均
    與判決結果不生影響，爰無庸一一論述，附此敘明。
六、據上論結，原告之訴為有理由，依民事訴訟法第436 條第2
    項、第78條、第389 條第1 項第3 款，判決如主文。
中    華    民    國   100   年    8     月    12    日
                  苗栗簡易庭法  官  黃怡玲
以上正本係照原本作成。
如對本判決不服，須於判決送達後20日內向本院提出上訴狀（須
附繕本）。
如委任律師提起上訴者，應一併繳納上訴審裁判費。
                            書記官  孫銘宏
中    華    民    國   100    年    8     月    12    日